【裁判字號】    92,簡,68
【裁判日期】    920922
【裁判案由】    綜合所得稅
【裁判全文】
臺北高等行政法院判決                                九十二年度簡字第六十八號
    原      告  甲○○
    被      告  財政部臺北市國稅局
    代  表  人  張盛和（局長）
右當事人間因綜合所得稅事件，原告不服財政部中華民國九十一年十二月九日台財訴
字第○九一○○五八○三五號訴願決定，提起行政訴訟，本院判決如左：
    主  文
原告之訴駁回。
訴訟費用由原告負擔。
    事  實
一、事實概要：原告民國八十九年綜合所得稅結算申報，自行申報綜合所得總額為新
    台幣（下同）三、四九六、四二○元，被告初查以其將所有坐落臺北市○○路四
    八六巷十一弄二十四號一樓房屋提供其配偶馬珮玉之胞姐馬小惠經營萬順便利商
    店使用，未申報租賃所得，乃依當地一般租金標準核定其租賃所得為二四、二一
    九元，併課原告八十九年度綜合所得稅。原告不服，申請復查未獲變更，提起訴
    願亦遭決定駁回，遂提起行政訴訟。
二、兩造聲明：
  (一)原告聲明：
    1.撤銷被告就原告八十九年度綜合所得稅稅額之核定，另為適法之核定。
    2.被告應返還原告九十一年十一月十四日預繳稅額四、七四○元，及自繳交日起
      至返還日止按郵政儲金匯業局每年一月一月公布之一年期定期存款利率按日加
      計之利息。
  (二)被告聲明：駁回原告之訴。
三、兩造之陳述：
  (一)原告主張之理由：
    1.原告自八十八年起將坐落台北市○○路四八六巷十一弄二十四號一樓房屋無償
      借予原告配偶之胞姊馬小惠使用，有無償借用契約書可稽，是原告於申報八十
      九年綜合所得稅時，逐筆申報收入，自無房屋租賃所得可供申報。被告核定稅
      額時，無端增列原告該項收入，實有違誤。
    2.被告前於核定萬順便利商店八十九年度損益計算表時，並未核定其房屋租賃之
      費用支出，原告何來房屋租賃之收入？足見被告草率認定。又原告已誠實依法
      申報八十九年度綜合所得稅達四十餘萬元，被告未審酌無償借用契約逕認定原
      告之租賃收入，與事實不符。
    3.按納稅為國民之義務，惟稅賦之課徵需有法律依據，此為租稅法定主義之原則
      ，被告依財政部賦稅署七十七年十一月九日台稅一發第七七○六六五八五一號
      函辦理，恐有逾越法律授權之虞。
  (二)被告主張之理由：
    1.原告八十九年度將其所有坐落臺北市○○路四八六巷十一弄二十四號一樓房屋
      ，供其配偶馬珮玉之胞姐馬小惠經營萬順便利商店使用，未申報租賃所得，被
      告遂依行為時所得稅法第十四條第一項第五類第一款、第四款、第五款及同法
      施行細則第十六條第二項、第三項規定，核定原告租賃所得二四、二一九元﹝
      計算式：42,490×（1 - 43%）= 24,219元﹞，併課原告當年度綜合所得稅。
    2.原告主張其係無償借用，並未收取租金。經查原告將其所有房屋，無償供其配
      偶馬珮玉之胞姐馬小惠作營業使用，為原告所不爭，系爭房屋既供作營業使用
      ，與免徵之規定不符，依法自應核算其租賃所得。次查系爭房屋鄰近（標的物
      ：臺北市○○路四八六巷三號三樓、四八六巷十一弄四十二號三樓）租金情形
      ，平均每坪每月為七二七元，較設算租金每坪每月一三○元為高，被告以當地
      一般租金標準調整設算租金，尚無不合。
    理  由
一、按「個人之綜合所得總額，以其全年左列各類所得合併計算之︰．．．第五類︰
    租賃所得及權利金所得︰．．．一、財產租賃所得及權利金所得之計算，以全年
    租賃收入或權利金收入，減除必要損耗及費用後之餘額為所得額。．．．四、將
    財產借與他人使用，除經查明確係無償且非供營業或執行業務者使用外，應參照
    當地一般租金情況，計算租賃收入，繳納所得稅。」為所得稅法第十四條第一項
    第五類第一款、第四款所明定。次按「本法第十四條第一項第五類第四款所稱他
    人，指本人、配偶及直系親屬以外之個人或法人。」「本法第十四條第一項第五
    類第四款及第五款所稱當地一般租金，由財政部各地區國稅局訂定，送財政部備
    查。」所得稅法施行細則第十六條第二項及第三項亦有明文。
二、原告八十九年度將所有坐落臺北市○○路四八六巷十一弄二十四號一樓房屋提供
    其配偶馬珮玉之胞姐馬小惠經營萬順便利商店使用，惟其當年度綜合所得稅結算
    申報，未申報租賃所得之事實，有原告綜合所得稅結算申報書、萬順便利商店營
    利事業所得稅結算申報書及無償借用契約書等件影本可稽，且為原告所不爭執，
    應堪認為真實。是被告以原告將其財產借與他人供營業使用，依當地一般租金標
    準，核定其租賃所得為二四、二一九元，併課原告之綜合所得稅，訴願決定予以
    維持，揆諸首開規定，並無不合。
三、原告雖主張其係無償借用，並未收取租金云云。惟將財產借與他人使用，除經查
    明確係無償且非供營業或執行業務者使用外，依法均應設算租賃收入；亦即雖為
    無償，然係提供營業或執行業務者使用，仍應計算租賃收入。原告將其財產借與
    他人供營業使用，縱實際未收取任何租金，依法仍應計算租賃收入，被告依法核
    定，並未違反租稅法定主義，原告主張並無可採。從而原處分及訴願決定均無違
    誤，原告仍執前詞聲請撤銷原處分，請求被告另為適法之核定，並返還原告九十
    一年十一月十四日預繳稅額四、七四○元，及自繳交日起至返還日止按郵政儲金
    匯業局每年一月一月公布之一年期定期存款利率按日加計之利息，為無理由，爰
    不經言詞辯論予以駁回（本件適用簡易訴訟程序）。
四、據上論結，本件原告之訴為無理由，依行政訴訟法第二百三十三條第一項、第九
    十八條第三項前段，判決如主文。
中    華    民    國    九十二      年      九      月      二十二      日
                 臺 北 高 等 行 政 法 院   第 四 庭
                                   法  官  楊莉莉
右為正本係照原本作成。
本件以訴訟事件所涉及之法律見解具有原則性者為限，始得於本判決送達後二十日
內向本院提出上訴狀並表明上訴理由，如已於本判決宣示後送達前提起上訴者，應
於判決送達後二十日內補具上訴理由（均按他造人數附繕本），且經最高行政法院
許可後方得上訴。
中    華    民    國    九十二      年      九      月      二十二      日
                                   書記官  王俊權


司法院資訊處製作；財團法人民間司法改革基金會備份。
